【裁判字號】    94,交訴,136
【裁判日期】    950309
【裁判案由】    肇事遺棄罪等
【裁判全文】
臺灣桃園地方法院刑事判決             94年度交訴字第136號
公  訴  人  臺灣桃園地方法院檢察署檢察官
被      告  乙○○
上列被告因肇事遺棄等案件，經檢察官提起公訴（94年度偵字第
12122 號），本院判決如下︰
    主  文
乙○○從事業務之人，因業務上之過失傷害人，處有期徒刑肆月
。又駕駛動力交通工具肇事，致人受傷而逃逸，處有期徒刑柒月
。應執行有期徒刑拾月。
    事  實
一、乙○○為受僱泳達建材有限公司大貨車司機，以駕駛大貨車
    載運砂石為業，係從事駕駛業務之人，於民國94年5 月5 日
    下午，駕駛車牌號碼887-QP號自用大貨車載運砂石，由桃園
    縣平鎮市○○路沿桃園縣觀音鄉○○路（由桃園縣中壢市往
    觀音鄉方向行駛）欲前往桃園縣觀音鄉富林村送貨，嗣於同
    日16時許，乙○○駕駛上開貨車行經桃園縣觀音鄉○○路2
    段1352號對面車道時，其原行駛於慢車道，欲變換車道至快
    車道，而行駛於該路快慢車道間，因見丙○○駕車由同向快
    車道後方駛近，乙○○乃欲變換車道回慢車道，其本應注意
    汽車在雙向二車道快慢車道間變換車道行駛時，應讓直行車
    先行，並注意安全距離，且依當時天候晴、日間自然光線、
    柏油路面、路面乾燥、無缺陷、無障礙物、視距良好，並無
    不能注意之情事，竟疏未注意在快慢車道變換車道時，應讓
    直行車先行，並注意安全距離，猶貿然自快慢車道間變換至
    慢車道行駛，適甲○○騎乘車牌號碼IUP-921 號重型機車沿
    同向慢車道直行，因上開貨車倏忽貼近通過，上開貨車右側
    車斗第1 個螺絲帽位置上方（距離地面垂直高度約118 公分
    ）乃與上開機車左方照後鏡下緣發生擦撞，甲○○因而人車
    失衡向左倒地，甲○○並受有左鎖骨閉鎖性骨折、臉、頭皮
    及頸之挫傷（眼除外）、阻塞性水腦症、受傷後之蜘蛛網膜
    下出血（右側顳、頂枕葉）、受傷後之硬腦膜下出血（右顳
    頂、左額顳頂葉）等傷害。詎乙○○明知駕駛動力交通工具
    肇事致甲○○受傷，雖曾短暫停車，但竟未下車查看或報警
    處理，亦未採取救護之必要措施，而另行起意，旋加速駛離
    現場而逃逸。適丙○○駕車由該路快車道行經該處，丙○○
    行駛間因聽見碰撞聲乃轉頭向右查看，遂看見上開機車倒地
    ，而丙○○向前行駛時由後照鏡見上開貨車雖有停車但乙○○卻未下車查看，且乙○○駕駛上開貨車始終在後與其保持
    一定距離，丙○○乃繞道駛至上開貨車後方且記下車牌號碼
    ，並報警處理，乙○○方為警循線查獲。
二、案經桃園縣政府警察局大園分局報請及被害人甲○○訴由臺
    灣桃園地方法院檢察署檢察官偵查起訴。
    理  由
一、訊據被告固不否認受僱於泳達建材有限公司擔任大貨車司機
    ，而於上開時間駕駛車牌號碼887-QP號自用大貨車載送砂石
    送貨而行經上開地點，且於快慢車道間變換車道等情，惟矢
    口否認有何上開業務過失傷害及肇事逃逸犯行，辯稱：伊並
    未與告訴人甲○○騎乘車牌號碼IUP-921 號重型機車發生碰
    撞，亦不知道告訴人人車倒地；況若伊因變換車道到外車道
    而撞擊告訴人之機車，該機車應向外倒，而非往內倒；且伊
    認為伊所駕駛之上開貨車與告訴人騎乘之機車上刮擦痕跡並
    不相符云云。經查：
  (一)被告係受僱於泳達建材有限公司擔任大貨車司機，而於上開
    時間駕駛車牌號碼887-QP號自用大貨車載送砂石送貨而行經
    上開地點，為被告所供承，且有泳達建材有限公司出貨單1
    紙在卷可稽（見偵查卷第47頁）；另告訴人於上揭時、地騎
    乘車牌號碼IUP-921 號重型機車，因車禍倒地，並受有左鎖
    骨閉鎖性骨折、臉、頭皮及頸之挫傷（眼除外）、阻塞性水
    腦症、受傷後之蜘蛛網膜下出血（右側顳、頂枕葉）、受傷
    後之硬腦膜下出血（右顳頂、左額顳頂葉）等傷害，有天晟
    醫院診斷證明書1 紙附卷可稽（見偵查卷第46頁），亦為被
    告所不否認，此部分之事實均可認定。
  (二)告訴人即證人甲○○於本院審理時證稱：當天伊騎乘機車由
    桃園縣中壢市往觀音鄉方向行經上開地點，且行駛於慢車道
    ，亦無超車等語（見本院卷第37、38頁）；證人丙○○於檢
    察官訊問時證稱：伊於94年5 月5 日16時10分許在桃園縣觀
    音鄉○○路○ 段1352號對面有看到車禍，當時伊駕車從桃園
    縣中壢市往觀音鄉方向行駛，伊開在快車道，前面有1 臺「
    泳達建材」的貨車，跨越在快慢車道間，要變換車道至快車
    道，因為看到伊的車，乃又變換車道回慢車道，伊就聽到有
    車子倒地摩擦的聲音，該貨車有減速，伊轉頭看到有1 臺機
    車倒在地上，旁邊躺1 個人，後來伊超過該貨車後減速，從
    照後鏡看到該貨車有停下來約10秒，但司機並未下車查看，
    伊就慢慢往前開，那臺貨車一路跟伊保持距離，也未超越伊
    ，後來伊繞道至該貨車後方去看貨車車牌並報警等語（見偵
    查卷第55頁）；於本院審理時證稱：當時被告駕駛貨車要轉
    換車道至快車道，約3 分之2 車身在慢車道，3 分之1 車身
    在內側車道，伊駕車行駛快車道，在該貨車後方約20公尺，
    該貨車又偏回慢車道，伊就聽到碰撞聲，伊於行駛間超越該
    貨車位置時減速並向右看，看見機車倒地，1 個人躺在機車
    旁邊，而當時機車旁除了被告貨車外，並無其他車輛，其後
    伊從照後鏡看到貨車有停下來，但被告未下車，又慢慢將貨
    車往前開，伊當時在貨車前方，雖該路沒有什麼車，但伊刻
    意加速、減速，但被告仍一直與伊保持一定的距離，之後伊
    覺得應該要舉發故繞路至被告貨車後方才記下貨車車號等語
    （見本院卷第33至36頁）。互核證人丙○○於檢察官訊問及
    本院審理時之證述，無論是肇事之車輛車型、肇事之經過、
    如何記下車號之情形，均相符一致，且所有細節均能具體清
    楚描述，證人丙○○當無誤認之虞。又告訴人甲○○、證人
    丙○○雖於警詢中亦為陳述，惟按被告以外之人於審判外之
    言詞或書面陳述，除法律有規定者外，不得作為證據，刑事
    訴訟法第159 條第1 項定有明文，而告訴人甲○○、證人丙○○於警詢時所為之陳述，經核不符合刑事訴訟法第159 條
    之2 、第159 條之3 、第159 條之5 等規定，應無證據能力
    ；另證人丙○○於檢察官訊問時之證述部分，按被告以外之
    人於偵查中向檢察官所為之陳述，除顯有不可信之情況者外
    ，得為證據，刑事訴訟法第159 條之1 第2 項定有明文，而
    證人丙○○於檢察官訊問時所為之證述，查無顯不可信之情
    況，依前開規定，得為證據，且復經具結以擔保其證詞之真
    實性及憑信性，是其於檢察官訊問時所為之證述，自具有證
    據能力，附此敘明。
  (三)證人即本件採證員警丁○○於本院審理時證稱：本件伊有參
    與鑑識，伊負責拍照存證、負責測量高度、比對機車及貨車
    新的刮擦痕高度，當時鑑識的時候是在貨車右側車斗第一個
    螺絲帽位置的上方有新生刮擦痕跡（即如偵查卷第31頁下方
    的照片〈新的刮痕是指比較靠下方的刮痕，且機車左後照鏡
    的高度與此刮痕的高度相符，而比較上方的刮痕是研判為舊
    的刮痕〉及第37頁的照片），該刮擦痕跡距離地面垂直高度
    經丈量約118 公分，而在機車左方照後鏡下緣（如偵查卷第
    32 頁 第1 張照片）亦有刮擦痕跡，當時比對兩個高度，是
    吻合的，高度約118 公分，而當時查看兩車的刮擦處之車漆
    情形，兩部車都是接近的顏色，從機車上看不出來留有其他
    車輛車漆，且大貨車上那時候看不出來留有其他車輛的車漆
    等語（見本院卷第30至32頁），又依卷附採證照片（即偵查
    卷第25頁第2 張、第31頁第2 、3 張、第32頁第1 張、第37
    頁第1 、2 張、第39頁第1 張等照片）所示，上開貨車右側
    車斗第1 個螺絲帽位置上方距離地面垂直高度約118 公分確
    有刮擦痕跡，且上開機車左方照後鏡下緣距離地面垂直高度
    約118 公分亦有刮擦痕跡，而將2 車併排比對上開2 處刮擦
    痕跡高度約一致，是證人丁○○上開所述核與附卷採證照片
    相符，是其所述應可採信。
  (四)依告訴人即證人甲○○、證人丙○○、丁○○上開證詞，及
    卷附道路交通事故現場圖、道路交通事故調查報告表(一)、(二)
    及現場照片及採證照片所示，並參酌被告於本院審理時亦供
    承：伊有變換車道之情（見本院卷第44頁），被告於上開時
    間駕駛上開貨車行經雙向二車道之桃園縣觀音鄉○○路2 段
    1352號對面車道時，在快慢車道間變換車道時其貨車右側車
    斗第1 個螺絲帽位置上方（距離地面垂直高度約118 公分）
    與告訴人騎乘之上開機車左方照後鏡下緣發生擦撞，並於肇
    事後加速逃逸等事實，即可認定。
  (五)至被告固以前詞置辯，惟查：
  1.依告訴人即證人甲○○、證人丙○○、丁○○上開證詞，及
    卷附採證照片，堪認被告駕駛上開貨車確與告訴人騎乘之機
    車發生擦撞，已如前述。又本件被告駕駛之貨車與告訴人騎
    乘之機車發生擦撞後，告訴人人車倒地時，曾發出摩擦聲響
    ，而為證人丙○○駕車行經時聽聞，且被告於肇事後，曾一
    度將貨車停下（但未下車），其後方又往前慢慢行駛，況在
    該路段沒有什麼車輛之情形下，經證人丙○○刻意加速、減
    速，被告貨車卻始終與其保持一定距離等情，業經證人丙○○於本院審理時證述明確（已如前述），是本件事故發生時
    ，曾發出聲響，且被告曾一度將貨車停下，其後被告復有逃
    避遭人舉發之行徑，綜此各節，足見被告顯知悉肇事。是被
    告否認有與告訴人機車擦撞及知悉肇事，顯非可採。
  2.查2 車發生擦撞時，機車之倒地方向，與擦撞力道及駕駛者
    本身之操控有關，況告訴人之機車左方照後鏡下緣與被告之
    貨車右側車斗發生擦撞，告訴人之機車車身晃動、重心不穩
    之際，亦有可能瞬間本能拉動機車把手，並非必然向右傾倒
    ，是被告徒以上開機車係向內（即向左）傾倒為由否認肇事
    ，即非可採。再上開貨車右側車斗第一個螺絲帽位置的上方
    有新生刮擦痕跡，該刮擦痕跡距離地面垂直高度經丈量約
    118 公分，而在上開機車左方照後鏡下緣亦有刮擦痕跡，距
    離地面垂直高度亦約118 公分，並參酌車輛行駛間難免上下
    稍微震盪之情，是堪認本件上開貨車、機車之刮擦痕跡確係
    相符，被告空言否認，殊非可取。
  (六)按汽車在雙向二車道快慢車道間變換車道時，應讓直行車先
    行，並注意安全距離，道路交通安全規則第97條第5 款定有
    明文，被告駕車自應注意上開規定。依卷附道路交通事故現
    場圖、道路交通事故調查報告表(一)及現場照片所示，事發地
    點係雙向二車道之桃園縣觀音鄉○○路2 段，當時天候晴、
    日間自然光線、柏油路面、路面乾燥、無缺陷、無障礙物、
    視距良好，並無不能注意之情事，然乙○○先自該路慢車道
    欲變換車道至快車道，而行駛於該路快慢車道間，因見他車
    由同向快車道後方駛近，即貿然變換車道回慢車道，未讓直
    行車先行及未注意安全距離，致擦撞告訴人所騎乘之機車，
    是被告就本件交通事故之發生自有過失甚明，而被告之過失
    行為與告訴人之受傷結果間，具有相當因果關係，自應成立
    過失傷害犯行。
  (七)綜上所述，本件事證明確，被告所辯無非事後飾詞卸責，委
    無足採，其犯行堪以認定。
二、被告為貨車司機，以駕駛貨車載運砂石為業，係從事業務之
    人，因駕駛業務上之過失致傷害告訴人而逃逸，核係犯刑法
    第284 條第2 項前段之業務過失傷害罪及同法第185 條之4
    之肇事逃逸罪。被告所犯上開2 罪間，犯意各別，罪名互異
    ，應予分論併罰。爰審酌被告過失程度，肇事後旋逃逸，將
    告訴人棄置不顧，告訴人所受危害程度，及被告犯後否認犯
    行，飾詞卸責，且未與告訴人和解等一切情狀，各量處如主
    文所示之刑，並定應執行之刑。
據上論斷，應依刑事訴訟法第299 條第1 項前段，刑法第284 條
第2 項前段、第185 條之4 、第51條第5 款，罰金罰鍰提高標準
條例第1 條前段，判決如主文。
本案經檢察官嵇珮晶到庭執行職務。
中    華    民    國    95    年    3     月    9     日
                  交通法庭審判長法  官  徐培元
                                法  官  潘進順
                                法  官  鄭吉雄
以上正本證明與原本無異。
如不服本判決書應於送達後10日內向本院提出上訴狀（應附繕本
），上訴於臺灣高等法院。
                                書記官  陳慧玲
中    華    民    國    95    年    3     月    9     日
附錄法條：
法第284 條第2 項前段(過失傷害罪)
從事業務之人，因業務上之過失傷害人者，處一年以下有期徒刑
、拘役或一千元以下罰金。
刑法第185 條之4
駕駛動力交通工具肇事，致人死傷而逃逸者，處六月以上五年以
下有期徒刑。


司法院資訊處製作；財團法人民間司法改革基金會備份。
